臺灣嘉義地方法院民事裁定
111年度消債更字第13號 
聲請人即
債  務  人  張瑜庭  

代  理  人  陳奕璇律師(法扶律師)
相對人即
債  權  人  花旗(台灣)商業銀行股份有限公司


法定代理人  莫兆鴻  
代  理  人  陳正欽  

債  權  人  遠東國際商業銀行股份有限公司

法定代理人  侯金英  


債  權  人  永豐商業銀行股份有限公司

法定代理人  陳嘉賢  
代  理  人  呂亮毅  
債  權  人  匯豐汽車股份有限公司


法定代理人  陳昭文  



債  權  人  勞動部勞工保險局

法定代理人  鄧明斌  
債  權  人  衛生福利部中央健康保險署

法定代理人  李伯璋  
債  權  人  滙誠第一資產管理股份有限公司

法定代理人  莊仲沼  
債  權  人  新加坡商艾星國際有限公司

法定代理人  曾慧雯  
上列當事人間聲請更生程序事件，本院裁定如下：
    主  文
債務人乙○○自中華民國111年4月7日下午5時起，開始更生程序。
命本院司法事務官進行本件更生程序。
    理  由
一、聲請意旨略以：聲請人對於永豐商業銀行股份有限公司等債
    權人負有新臺幣(下同)867,677元之無擔保債務。因有不能
    清償債務情事，前已向法院聲請債務清理調解，惟調解不成
    立。聲請人因消費借貸、信用卡或現金卡契約，對金融機構
    負債務。前項債務，曾以書面向最大債權金融機構請求共同
    協商債務清償方案而不成立。聲請人無資產，債務總金額則
    有867,677元，有不能清償債務之情事。爰提出財產及收入
    狀況說明書、債權人清冊、債務人清冊等資料，聲請更生。
二、按債務人不能清償債務或有不能清償之虞者，得依本條例所
    定更生或清算程序，清理其債務，消費者債務清理條例第3
    條定有明文。又按，法院開始更生程序之裁定，應載明其年
    、月、日、時，並即時發生效力；前項裁定不得抗告，並應
    公告之。法院裁定開始更生或清算程序後，得命司法事務官
    ，進行更生或清算程序，必要時，得選任律師、會計師或其
    他適當之自然人或法人一人為監督人或管理人。消費者債務
    清理條例第45條、第16條第1項亦設有明文規定。
三、經查，聲請人前於民國110年12月16日已向本院聲請債務清
    理調解，惟於111年1月5日調解不成立。上情業據聲請人提
    出本院110年度司消債調字第176號調解不成立證明書佐參，
    並經本院調卷核閱無訛。次查，聲請人主張有不能清償債務
    之情事，業據聲請人提出財產及收入狀況說明書、債權人清
    冊及108年度、109年度綜合所得稅各類所得資料清單、全國
    財產稅總歸戶財產查詢清單等資料為證。又查，依聲請人所
    提出之金融機構存摺交易明細資料，聲請人在五股中興路郵
    局之帳戶，108年11月26日存款餘額為165元、111年1月31日
    存款餘額為3,007元。再查，聲請人沒有股票或其他有價證
    券，也沒有儲蓄性質的人壽保險或終身醫療健康保險。
四、再查，本件聲請人債務形成原因及停止清償原因：
　　聲請人陳稱伊是因生活費用及給付母親之生活費用，而積欠
    借款，後來因收入不敷支出，而無法清償，並非無正當理由
    而停止清償。
五、復查，本件聲請人更生償還計劃：
    聲請人陳稱伊目前從事美容工作，每月收入大約30,000元，
    扣除伊每月支出17,076元及二名未成年子女扶養費用11,000
    元後，伊每月可清償2,000元，共分72期。
六、聲請人有不能清償債務情事或有不能清償之虞的認定：
(一)聲請人陳稱伊對於永豐商業銀行股份有限公司等債權人所負
    欠之無擔保債務，合計867,677元云云。而查，債權人甲○(
    台灣)商業銀行股份有限公司以111年2月17日民事陳報狀，
    陳報債權金額為75,488元(其中本金為74,385元、利息為1,1
    03元)；永豐商業銀行股份有限公司以111年3月1日民事陳報
    狀，陳報債權金額為154,313元(其中本金為43,873元、利息
    為109,440元、督促程序費1,000元)。另在調解程序中，債
    權人新加坡商艾星國際有限公司以110年12月29日民事陳報
    狀，陳報債權金額為29,959元(其中本金為10,975元、利息
    為3,081元、專案補償款15,903元)；衛生福利部中央健康保
    險署以110年12月29日函，陳報債權金額為43,584元(其中保
    費42,352元、滯納金1,232元)；勞動部勞工保險局以110年1
    2月28日函，陳報債權金額為104,483元(其中本金為99,928
    元、利息為4,555元)。又依前置調解債權明細表記載，債權
    人遠東國際商業銀行股份有限公司之債權金額為27,124元；
    權人甲○(台灣)商業銀行股份有限公司之債權金額為251,139
    元。此外，還有債權人滙誠第一資產管理股份有限公司（註
    ：新加坡商艾星國際有限公司與滙誠第一資產管理股份有限
    公司共同委託寶茂資產管理股份有限公司催繳）未陳報債權
    ，暫時以債權人清冊所記載之數額6,645元（詳本院卷第80
    頁），予以計算。因此，聲請人所負欠之無擔保債務，應為
    692,735元【註：不包含另車輛抵押權人匯豐汽車股份有限
    公司目前之債權金額360,190元(含利息)的部分】。
(二)次查，聲請人現在從事美容工作，每月收入大約30,000元。
    而聲請人所提列每個月必要生活費用為17,076元，未逾衛生
    福利部公告111年度臺灣省最低生活費用14,230元的1.2倍即
    17,076元之數額，核其所主張生活費用之金額，應可採認。
    另查，聲請人必須扶養二名未成年子女，此有聲請人提出之
    戶籍謄本佐參。聲請人主張伊每月應負擔扶養子女之費用為
    每名子女5,500元，合計11,000元，此數額參酌目前社會經
    濟消費型態，尚無過高，應可採認。
(三)再查，聲請人名下無不動產，有西元2017年出廠之車號000-
    0000號汽車一部。此車輛之車齡已約五年，屬中古車輛，之
    前已由匯豐汽車股份有限公司設定45萬元之車輛動產抵押，
    目前尚欠抵押債權金額360,190元（含利息）。該車輛目前
    的市場價值，應該與匯豐汽車股份有限公司之抵押債權金額
    相當，故兩者均不計入本件更生程序之範圍，以簡化本件債
    之法律關係，僅限於聲請人所負欠之無擔保債務的部分。另
    查，聲請人目前存款餘額為3,007元。聲請人108年度及109
    年度均無所得收入。而聲請人是於民國75年7月出生，現在
    年齡已逾35歲，距法定強制退休年齡65歲剩餘約29年又3個
    月的時間。聲請人現在從事美容工作，每月收入約25,000元
    至30,000元，以最高數額30,000元計算，扣除必要生活費用
    17,076元及二名扶養子女費用11,000元後，每月至多僅剩餘
    1,924元。而以此數額，如果欲清償之前積欠永豐商業銀行
    股份有限公司等債權人692,735元的無擔保債務，則需要360
    個月即30年以上的時間才能夠全部清償完畢。然上述期間，
    顯已逾聲請人得為工作之期間。而且，期間另外還有新增加
    衍生的利息未能清償。因此，本件堪認聲請人確有不能清償
    債務情事或有不能清償之虞。
七、本件無應予駁回聲請更生之事由：
　　經查，本件聲請人為一般消費者，所負無擔保之債務總額未
    逾1,200萬元，且未經法院裁定開始清算程序或宣告破產。
    又查，聲請人亦無消費者債務清理條例第6條第3項所定得予
    駁回更生聲請之情形，而且亦無同條例第8條或第46條各款
    所定應予駁回更生聲請之事由存在。
八、綜據上述，聲請人因為生活費用而積欠借款，嗣後又因收入
    不敷支出，致無法清償。本院審酌上情，認為聲請人就法院
    所命補正事項，已經配合提供金融機構存摺交易明細資料，
    並說明借款原因、停止清償原因及提出可供法院參酌的證明
    資料，可認為已盡所應負之協力義務。本件聲請人聲請更生
    ，符合消費者債務清理條例第3條的規定，復查無消費者債
    務清理條例第8條或第46條所定應予駁回更生聲請之事由，
    因此，聲請人聲請更生，乃於法有據，屬有理由，應予准許
    ，爰裁定如主文，並依首揭規定命司法事務官進行本件更生
    程序。
九、至於債權人遠東國際商業銀行股份有限公司於111年2月15日
    提出之民事陳報狀、匯豐汽車股份有限公司111年2月17日民
    事陳報狀、甲○(台灣)商業銀行股份有限公司111年2月17日
    民事陳報狀及永豐商業銀行股份有限公司111年3月1日民事
    陳報狀所述之意見內容。因依上述說明，債務人聲請更生，
    符合消費者債務清理條例第3條規定，且無消費者債務清理
    條例第8條或第46條所定應予駁回聲請之事由，因此，本院
    審酌債權人上揭陳述內容後，認為與本件裁定結果無影響，
    爰不逐一論駁，附此敘明。
十、依消費者債務清理條例第11條第1項、第45條第1項、第16條
    第1項，裁定如主文。　　　　
中　　華　　民　　國　　111 　年　　 4　　月　　7 　　日
                  民事第二庭法　官　呂仲玉
以上正本係照原本作成。
本裁定不得抗告。
中　　華　　民　　國　　111 　年　　 4　　月　　7 　　日
                            書記官　朱鴻明